【裁判字號】    95,交聲,1667
【裁判日期】    951215
【裁判案由】    交管條例聲異
【裁判全文】
臺灣板橋地方法院交通事件裁定        95年度交聲字第1667號
原處分機關  交通部公路總局臺北區監理所
異  議  人
即受處分人  甲○○
上列受處分人因違反道路交通管理處罰條例案件，對於交通部公
路總局臺北區監理所於九十五年十月十一日所為之裁決處分（北
監自裁字裁四○－Ｅ00000000號）聲明異議，本院裁定
如下：
    主  文
異議駁回。
    理  由
一、原處分意旨略以：受處分人甲○○於民國九十五年八月十四
    日十七時十六分許，駕駛車牌號碼ＨＡ－四九八五號自用小
    客車於新竹市○○路、金城一路路口處，因有「駕車行經有
    燈光號誌管制之交岔路口闖紅燈」之違規情形，經警以新竹
    市警察局竹市警交字第Ｅ00000000號舉發反道路交
    通管理事件通知單逕行舉發。嗣受處分人於應到案期日內提
    出說明，經向原舉發單位新竹市警察局交通隊查證後，認受
    處分人確有前揭違規情形，依據道路交通管理處罰條例第五
    十三條第一項、第六十三條第一項第三款（裁決書漏載「第
    三款」）規定，於九十五年十月十一日以北監自裁字裁四○
    －Ｅ00000000號違反道路交通管理事件裁決書裁處
    受處分人新臺幣（下同）二千七百元罰鍰，並記違規點數三
    點。
二、異議意旨略以：異議人甲○○於前揭時、地所駕駛之上開車
    輛仍停在斑馬線內等待迴轉，並無闖紅燈之行為，請求撤銷
    原處分云云。
三、按汽車駕駛人行經有燈光號誌管制之交岔路口闖紅燈者，處
    新臺幣一千八百元以上五千四百元以下罰鍰，道路交通管理
    處罰條例第五十三條第一項定有明文。而汽車駕駛人駕駛汽
    車違反道路交通管理處罰條例第五十三條規定者，除應依該
    條所規定之罰鍰處罰外，並予記違規點數三點，同條例第六
    十三條第一項第三款亦有規定。又駕駛小型車違反前揭規定
    ，但於期限內到案聽候裁決者，處罰鍰二千七百元，並記違
    規點數三點，違反道路交通管理事件統一裁罰基準及處理細
    則第二條第二項、違反道路交通管理事件統一裁罰基準表亦
    有明文。再按有關「闖紅燈」行為之認定，於「道路交通管
    理處罰條例」中因未見相關之解釋，惟交通部曾於八十二年
    四月二十二日以交路字第○○九八一一號函釋示：「車輛面
    對圓形紅燈時仍逕予穿越路口至銜接路段，含左轉、直行、
    迴轉及右轉（依箭頭綠燈允許行駛者除外）即視為闖紅燈之
    行為。」。而主管機關基於職權因執行特定法律之規定，得
    為必要之釋示，以供本機關或下級機關所屬公務員行使職權
    時之依據，此即「解釋性行政規則」（司法院大法官釋字第
    五四八號解釋參照），上開函釋既為道路交通管理處罰條例
    第八條所定之公路主管機關（交通部公路總局各區監理所監
    理站）之上級機關交通部所發布，其對該條例所為之釋示自
    有上開「解釋性行政規則」之效力，俾為各下級機關公務員
    行使職權時之依據，且足堪為民眾認知執法機關適用法律意
    見之參考，合先敘明。
四、經查：
    (一)本件異議人即受處分人甲○○於前揭時、地因「駕車行經
      有燈光號誌管制之交岔路口闖紅燈」之違規事由，經警員
      以採證照片逕行舉發，異議人於應到案期日前提出申訴，
      經原舉發單位即新竹市警察局交通隊函覆以：「查本件違
      規單號Ｅ00000000號車台端駕車闖紅燈事實十分
      明確（如附採證磁碟片），本局依法舉發並無不當。」，
      復經原處分機關即交通部公路總局臺北區○○○○○道路
      交通管理處罰條例第五十三條第一項、第六十三條第一項
      第三款之規定，裁處異議人二千七百元罰鍰，並記違規點
      數三點等情，有新竹市警察局竹市警交字第Ｅ00000
      000號舉發反道路交通管理事件通知單、九十五年九月
      二十八日竹市警交字第○九五○○三八一一三號函、交通
      部公路總局臺北區監理所北監自裁字裁四○－Ｅ0000
      0000號違反道路交通管理事件裁決書各一份、採證照
      片三張存卷可稽。
    (二)而依卷附之上開採證照片所示：第一張照片為第二張照片
      之放大圖示；第二張照片顯示採證時間為九十五年八月十
      四日十七時十六分五十四秒，車牌號碼ＨＡ－四九八五號
      自用小客車其行車方向之管制燈號顯示為紅燈，車身前輪
      已超越停止線，右後輪壓在停止線上，左後輪於停止線內
      ，車身尚在原行車方向之車道內，欲往左側迴轉至對向車
      道；第二張照片顯示採證時間為九十五年八月十四日十七
      時十六分五十六秒，車牌號碼ＨＡ－四九八五號自用小客
      車其行車方向之管制燈號仍顯示為紅燈，右後輪已超越停
      止線，左後輪壓在停止線上，車身過半已迴轉至對向車道
      。由上開照片顯示該車並非處於靜止狀態乙情，足見異議
      人駕車行經燈光號誌為紅燈之前揭交岔路口時，未於該路
      口之停止線前停車，猶越過停止線迴轉至對向車道，是異
      議人辯稱已將車子停止在斑馬線前等待迴轉之詞，顯非事
      實。本件事證明確，異議人確有駕駛車輛面對圓形紅燈時
      仍逕予迴轉之「駕車行經有燈光號誌管制之交岔路口闖紅
      燈」違規行為，堪以認定。
五、綜上，本件處分機關依據道路交通管理處罰條例第五十三條
    第一項、第六十三條第一項第三款、違反道路交通管理事件
    統一裁罰基準及處理細則第二條第二項、違反道路交通管理
    事件統一裁罰基準表之規定，裁處異議人罰鍰二千七百元，
    並記違規點數三點，於法並無違誤或不當之處。本件異議為
    無理由，應予駁回。
據上論結，應依道路交通案件處理辦法第十九條，裁定如主文。
中    華    民    國    95    年    12    月    15    日
                      交通法庭  法  官  絲鈺雲
以上正本證明與原本無異
如不服本裁定應於送達後5日內向本院提出抗告狀
                                書記官  蔡美如
中    華    民    國    95    年    12    月    18    日


司法院資訊處製作；財團法人民間司法改革基金會備份。
